【裁判字號】    90,判,1757
【裁判日期】    901004
【裁判案由】    勞保
【裁判全文】
最  高  行  政  法  院  判  決                    九十年度判字第一七五七號
    原      告  甲○○
    訴訟代理人  乙○○
    被      告  勞工保險局
    代  表  人  廖碧英
右當事人間因勞保事件，原告不服行政院中華民國八十九年一月十三日臺八十九訴字
第○一二九○號再訴願決定，提起行政訴訟。本院判決如左：
    主  文
原告之訴駁回。
訴訟費用由原告負擔。
    事  實
緣原告之父朱瓊輝係由利美刀剪有限公司申報參加勞工保險，朱瓊輝於民國八十四年
間因腦梗塞入住財團法人長庚紀念醫院高雄分院，嗣於八十七年二月十一日向被告申
請殘廢給付。經以八十七年三月二十五日八七保給字第一○○三一四○號書函發給四
四○日普通疾病殘廢給付。利美刀剪有限公司不服，申經勞工保險監理委員會（以下
簡稱監理會）以（八七）保監審字第六八六號審定書，將原核定撤銷，由被告查明後
另為適法之處分。案經被告重新核定，改按第五等級發給九六○日職業病殘廢給付，
扣除前已領四四○日，補發五二○日殘廢給付。嗣朱瓊輝於八十七年七月六日死亡，
其子甲○○即原告不服，申經監理會（八七）勞監審字第一七二八號審定書駁回其申
請審議，提起一再訴願，亦均遭決定駁回，遂提起行政訴訟。茲摘敘兩造訴辯意旨於
次：
原告起訴意旨略謂：一、「被保險人因．．．或罹患職業病，經治療終止後，如身體
遺存障害，適合殘廢給付標準表規定之項目，．．．依同表規定之殘廢等級及給付標
準，增給百分之五十，一次請領殘廢補償費。」、「被保險人身體遺存障害，同時適
合殘廢給付標準表之第八等級至第一等級間任何兩項目以上時，按其最高殘廢等級再
升兩等級給與之。但最高等級為第二等級以上時，按第一等級給與之。」、「被保險
人或其受益人申請現金給付手續完備經審查應予發給者，保險人應於收到申請書之日
起十日內發給之。」分別為勞保條例第五十四條、第五十五條第四款及其施行細則第
五十七條所明定。二、被保險人朱瓊輝於八十四年四月十九日上午八時二十分上班時
中風，於八十七年二月十一日申請給付時早已將「工作中風」之由詳述，被告於八十
七年三月二十五日竟以普通殘廢給付四四○日，顯屬失當。經原告以行政救濟程序，
被告於八十七年八月十二日八七保給字六○二五五○三號函要求複檢，並至長庚紀念
醫院「耳鼻喉」專科複檢，顯然原長庚醫院所出具之殘廢診斷書殘廢程度不詳，需由
專科醫生專業認定。但由於被告行政疏失致家父於八十七年七月六日不幸去逝，致無
法至被告所指定醫院複檢，所幸被保險人曾於天仁醫院就診，診斷書上明載「該員於
八十六年九月十九日因上述疾病來本院門診，已有吞嚥困難，喪失語言之機能．．．
」，雖被告向長庚高雄分院病患診療資料摘錄表明載被保險人雖有「發音不清楚言語
含糊及吞嚥困難之現象，但仍保有部分機能。」係屬非專科醫生之「見解」，同是「
精專醫師」為何「見解」差距此大。況且被保險人係因被告疏失延誤複診時機，豈能
推託其職。三、被告調閱病歷摘要中指出「但仍保有部分機能」，表示部分機能保有
，但另有部分機能喪失。查勞工殘廢等級表「咀嚼嚥下及言語機能障害系列」之附註
二「言語機能障害，係指由於『牙齒損傷以外』之原因引起之構因機能障害、發聲機
能障害及綴音機能障害等」。由此看來意指由「吞嚥困難」所造成以上三種機能障害
，仍屬「言語機能障害。」由長庚出具之殘廢診斷書及天仁出具之診斷證明書皆可證
明。四、另依勞保業務交查準則之現金給付內容（三）殘廢程度案件皆明定交查準則
及項目，其交查要點一「殘廢症狀與診斷記載是否相符？」據行政院勞工訴願委員會
訴願決定書臺八十八勞訴字第六五○八號決定文指出，被告派員訪查時「其現狀右側
上、下肢無力，可借助柺杖慢步移動，『言語不清』，『吞嚥困難，以流質進食』。
」由上可證明被保險人確實喪失語言機能，否則被告所派之調查員應可聽懂所述語言
，既然聽不懂，調查結果當然為「言語不清」。五、綜上，被保險人確實符合勞工殘
廢等級表第八項第七等級與第三十八項第二等級，按勞保條例第五十五條第四款及第
五十四條應給付一八○○日。即或不然，也應按殘廢等級表第八項第七等級與四十項
第五等級，按勞保條例第五十五條第四款及第五十四條應給付一二六○日，請判決撤
銷一再訴願決定及原處分等語。
被告答辯意旨略謂：一、依勞工保險條例第五十三條第一項規定附表之勞工保險殘廢
給付標準表精神神經障害欄附註一規定：「精神、神經障害等級」之審定基本原則：
綜合其病灶症狀，對於永久喪失勞動能力與影響日常生活或社會生活活動狀態及需他
人扶助之情況定其等級。同表第六項第二等級係指「中樞神經系統機能之病變，引起
截癱或偏癱，致終身不能從事任何工作，日常生活需人扶助」。第八項第七等級係指
「中樞神經系統機能遺存顯著障害，終身祇能從事輕便工作者」。第四○項第五等級
「咀嚼、嚥下及言語之機能遺存顯著障害者」，又同表咀嚼嚥下及言語之機能障害欄
附註一之（一）規定喪失咀嚼嚥下之機能係指因器質障害或機能障害，以致不能作咀
嚼、嚥下運動，除流質食物外，不能攝取或嚥下者。附註二之（一）規定喪失言語機
能障害者係指後列構成語言之唇音、齒舌音、口蓋音、喉頭音之四種語言機能中有三
種以上不能構音者。二、本件利美刀剪有限公司被保險人朱瓊輝因腦梗塞申請殘廢給
付，據所送長庚紀念醫院高雄分院八十七年一月二十二日開具之殘廢診斷書載其右側
肢體上、下肢肌力為四，須他人部份照料，無法以右側肢體從事工作，吞嚥言語含糊
。另據被告派員訪查時其現症狀右側上、下肢無力，可借助拐杖慢步移動，言語不清
，吞嚥困難，以流質進食，據其子告知現仍工作中亦可收復健之效，並附有薪資表為
證，綜上，被告按勞工保險殘廢給付標準表第八項「中樞神經系統機能遺存顯著障害
，終身祇能從事輕便工作者」第七等級發給四四○日殘廢給付。三、嗣因核公司不服
本局核定申請爭議，其理由略謂朱先生於工作中發病，並應分別符合第八項第七等級
及第三十八項「喪失咀嚼、嚥下及言語之機能者」第二等級。主張按第一等級發給職
業病殘廢給付，案經被告函請長庚紀念醫院查明復稱，患者為再發性中風，因此造成
發音及吞嚥肌肉無力，故有發音不清楚言語含糊之現象及吞嚥困難現象，仍保有部分
機能，若需詳細評估須照會耳鼻喉科醫師做檢查量化其機能喪失之比例。據此，被告
即函請核公司轉矚朱先生至該院耳鼻喉科複檢，惟因朱先生已於八十七年七月六日死
亡，無法至醫院複檢，被告乃就所送殘廢診斷書及長庚醫院病患診療資料摘錄表送特
約醫師審查，其殘廢狀況為再發性中風造成發音不清楚、言語含糊之現象及吞嚥略有
困難，又具殘廢後經被告查明仍可繼續從事輕便工作，乃依勞工保險條例第五十五條
第六款規定，綜合衡量殘廢程度，改按第五等級核給九六○日職業病殘廢給付（含因
工成殘增給百分之五十），惟應扣除前已領四四○日殘廢給付，補發五二○日計二七
八、二○○元，又朱瓊輝已死亡，受益人已另案請領被保險人本人死亡給付，嗣被告
通知請於原送殘廢給付申請書及現金給付收據加蓋受益人印章後送局，將上項給付款
已郵寄其受益人受領。至原告稱朱瓊輝因腦梗塞致右側肢體偏瘀、吞嚥困難、言語困
難應符合勞工保險條例第八項第七等級及第三十八項第二等級，並按前揭條例第五十
五條第四款規定升等為第一等級一、二○○日加給百分之五十職業傷害一、八○○日
乙節，惟查朱君之殘廢程度業經被告特約專科醫師依其所送之殘廢診斷書及長庚醫院
病患診療紀錄摘要審查意見認為其吞嚥困難及言語含糊現象仍保有部分機能，其符合
勞工保險殘廢給付標準表第四十項第五等級，據此，其言語及咀嚼嚥下機能並未達完
全喪失之第三十八項第二等級，且依前開綜合審查原則對其病灶症狀，對於永久喪失
勞動能力與影響日常生活或社會生活狀態及需他人扶助之情況定其等級，被告原核定
按第五等級發給並無不當。原告不服被告之核定，循序向勞工保險監理委員會申請爭
議及向行政院勞工委員會與行政院分別提起訴願及再訴願亦均被以同一理由依法駁回
均在案，足見被告所為原處分並無不當。請判決駁回原告之訴等語。
    理  由
按「被保險人因普通傷害或罹患普通疾病，經治療終止後，如身體遺存障害，適合殘
廢給付標準表規定之項目，並經保險人自設或特約醫院診斷為永久殘廢者，得按其平
均月投保薪資，依同表規定之殘廢等級及給付標準，一次請領殘廢補助費，．．．。
被保險人領取普通傷病給付期滿，或其所患普通傷病經治療一年以上尚未痊癒，如身
體遺存障害，適合殘廢給付標準表規定之項目，並經保險人自設或特約醫院診斷為永
不能復原者，得比照前項規定辦理。」、「被保險人因職業傷害或罹患職業病，經治
療終止後，如身體遺存障害，適合殘廢給付標準表規定之項目，並經保險人自設或特
約醫院診斷為永久殘廢者，依同表規定之殘廢等級及給付標準，增給百分之五十，一
次請領殘廢補償費。被保險人領取職業傷病給付期滿，尚未痊癒，如身體遺存障害，
適合殘廢給付標準表規定之項目，並經保險人自設或特約醫院診斷為永不能復原者，
得比照前項規定辦理，」、「殘廢給付依左列規定，審核辦理之：一、被保險人身體
遺存障害，適合殘廢給付標準表之任何一項目時，按各該項目之殘廢等級給與之。．
．．六、被保險人身體遺存障害，不適合殘廢給付標準表所定之各項目時，得衡量其
殘廢程度，比照同表所定之身體障害狀態，定其殘廢等級。」為勞工保險條例第五十
三條、第五十四條、第五十五條第一款及第六款所明定。本件原告不服被告之核定，
以被保險人朱瓊輝因腦梗塞致右側肢體癱瘓、吞嚥困難及言語困難，符合勞工保險殘
廢給付標準表第三十八項及第八項之標準，應給與勞工保險條例第五十五條第四款規
定之等級云云，申經監理會審議結果，以朱瓊輝係於工作中發病致殘，其殘廢狀況經
被告請特約醫師審查略稱，朱瓊輝因再發性中風造成發音不清楚、言語含糊之現象及
吞嚥略有困難，擬符合勞工保險殘廢給付標準表第四十項第五等級，有財團法人長庚
紀念醫院高雄分院八十七長庚院高字第一○七六號函送之勞保局查詢病患診療資料摘
錄表記載之審查意見影本附被告卷可稽，而其殘廢後仍可繼續從事輕便工作，乃依勞
工保險條例第五十五條第六款規定綜合衡量其殘廢程度，改按第五等級核給九六○日
殘廢給付（含因工成殘增給百分之五十），惟應扣除前已領四四○日殘廢給付，補發
五二○日計二七八、二○○元，於法並無不合。又朱瓊輝已死亡，其受益人甲○○已
另案請領被保險人本人死亡給付在案，原核定尚無不當，乃駁回其申請審議。原告以
被保險人朱瓊輝因腦梗塞致右側肢體偏癱、吞嚥困難及言語困難，此一傷病應符合殘
廢給付標準表第八項第十等級：又據天仁醫院診斷為吞嚥困難及喪失言語之機能，此
亦符合第三十八項第二等級之標準。按勞工保險條例第五十五條第四款規定，朱瓊輝
所患疾病，應符合勞工保險殘廢給付標準表所規定之第八項及第三十八項分別為第七
等級及第二等級合併升等為第一等級，再依勞工保險條例第五十四條經治療終止後應
增給百分之五十，因此朱瓊輝應依第一等級一二○○日加給百分之五十合計應為一八
○○日云云，訴經行政院勞工委員會、行政院一再訴願決定除持與原審定相同之論見
外，並以朱瓊輝之殘廢程度業經勞保局特約醫師審查意見認符合勞工保險殘廢給付標
準表第四十項第五等級，且依前揭長庚紀念醫院高雄分院病患診療資料摘錄表亦載明
朱瓊輝雖有發音不清楚言語含糊及吞嚥困難之現象，但仍保有部分機能，原告所訴核
無可採，遂駁回其訴願及再訴願，揆諸首揭規定，核無違誤。茲原告起訴仍持前詞爭
執，除原決定業已論明，不再贅述外。查原告所提非屬被告特約專科醫師之天仁醫院
所出具朱瓊輝診斷書亦記載：「．．．右上下肢無力，部分須他人照料。只能從事簡
易固定工作及簡易復健。」此與前述長庚紀念醫院高雄分院之診斷，大致無異，原告
執以主張朱瓊輝之殘廢程度，應按勞工保險條例第五十五條第四款為給付云云，尚不
足取。其起訴意旨難謂有理，應予駁回。
據上論結，本件原告之訴為無理由，爰依行政訴訟法施行法第二條、行政訴訟法第九
十八條第三項前段，判決如主文。
中    華    民    國      九十      年      十        月      四        日
                    最 高 行 政 法 院  第 五 庭
                                審 判 長 法  官      廖  政  雄
                                         法  官      趙  永  康
                                         法  官      林  清  祥
                                         法  官      鍾  耀  光
                                         法  官      姜  仁  脩
右  正  本  證  明  與  原  本  無  異
                                         法院書記官  彭  秀  玲
中    華    民    國      九十      年      十        月      五        日


司法院資訊處製作；財團法人民間司法改革基金會備份。
